臺灣臺中地方法院刑事判決　　　　　　　 96年度易字第591號
公　訴　人　臺灣臺中地方法院檢察署檢察官
被　　　告　甲○○
　　　　　　　　　　（另案於臺灣臺中監獄執行中）
上列被告因詐欺案件，經檢察官提起公訴（九十五年度偵字第二
七八六九號），被告於準備程序中就被訴事實為有罪之陳述，經
告知簡式審判程序之旨，並聽取公訴人、被告之意見後，由本院
合議庭裁定由受命法官獨任進行簡式審判程序，判決如下：
    主    文
甲○○幫助意圖為自己不法之所有，以詐術使人將本人之物交付
，累犯，處有期徒刑肆月，如易科罰金，以新臺幣壹仟元折算壹
日。
    犯罪事實
一、甲○○曾於民國九十年間，因偽造文書案件，經本院以九十
    年度中簡字第一七一五號判處有期徒刑四月確定。復因施用
    毒品案件，經本院以九十年度訴字第九五八號分別判處有期
    徒刑十一月、七月，應執行有期徒刑一年四月確定。另因竊
    盜案件，經本院以九十一年度易字第八八五號判處有期徒刑
    六月確定，上開有期徒刑部分經定應執行刑有期徒刑二年，
    於九十二年九月四日縮短刑期假釋出監，嗣經撤銷假釋，執
    行殘刑，於九十五年一月十八日縮刑期滿執行完畢。詎甲○
    ○猶不知悔改，於九十五年十月二十三日前某日，獲悉不詳
    姓名年籍綽號「大頭」之成年男子擬借用金融機構之帳戶使
    用，而甲○○依其為成年人之知識、經驗，明知如將個人之
    金融機構帳戶存摺、金融卡及密碼借予不詳姓名年籍之成年
    人使用，能預見該成年人有可能以所取得金融機關帳戶之存
    摺、金融卡及密碼遂行財產上犯罪之目的，竟仍基於縱若取
    得其金融機關帳戶之存摺、金融卡及密碼之成年人，自行或
    轉交他人用以實施犯罪，供作被害人匯款之用，仍不違背其
    本意之幫助使用其帳戶者向他人詐欺取財之不確定故意，於
    九十五年十月二十三日，在臺中市○○路某處，將其所有之
    中華郵政股份有限公司（已更名為臺灣郵政股份有限公司）
    大安郵局帳號00000000000000號帳戶之存摺
    、金融卡及密碼，交予不詳姓名年籍綽號「大頭」之成年男
    子使用。甲○○以此方式幫助上開不詳姓名年籍之綽號「大
    頭」之成年男子及其所屬詐欺集團為詐欺取財之犯行時，方
    便該詐欺集團收取贓款。而上開不詳姓名年籍綽號「大頭」
    之成年男子取得甲○○所有之上開金融機構帳戶之存摺、金
    融卡及密碼後，即與其所屬詐欺集團基於詐欺取財之犯意聯
    絡，於九十五年十月二十五日八時許，由不詳姓名年籍自稱
    「方秀琴」之成年女子撥打電話予乙○○，並佯稱其中了香
    港光亞旅行社臺灣分公司抽獎活動第二獎，需繳交費用八萬
    三千元云云，致使乙○○陷於錯誤，乃依其指示，於九十五
    年十月二十五日十時十九分許，在雲林縣北港鎮○○路五四
    號之北港郵局匯款八萬三千元至甲○○上開大安郵局帳戶內
    。嗣因乙○○發覺受騙後，遂報警處理而循線查知上情。
二、案經乙○○訴由臺中縣警察局大甲分局報請臺灣臺中地方法
    院檢察署檢察官偵查起訴。
    理    由
一、被告甲○○於上開時、地，將其所有之上開大安郵局帳戶之
    存摺、金融卡及密碼交予不詳姓名年籍綽號「大頭」之成年
    男子使用等情，業據被告甲○○於本院審理時坦白承認，並
    有郵政存簿儲金立帳申請書、印鑑卡各一紙、郵政存簿儲金
    儲戶申請變更帳戶事項申請書三紙在卷可參。又被害人乙○
    ○於前開時、地，因不詳姓名年籍綽號「大頭」之成年男子
    、不詳姓名年籍之自稱「方秀琴」之成年女子及其所屬詐欺
    集團以撥打電話通知中獎需繳納所得稅及手續費為由，致被
    害人乙○○陷於錯誤，於上開時地，將八萬三千元轉帳至甲
    ○○所有上開大安郵局帳戶內之事實，亦據被害人乙○○於
    警詢中指訴明確，復有被害人乙○○之郵政國內匯款執據一
    紙、甲○○所有之上開大安郵局帳戶客戶歷史交易清單一份
    在卷可稽，足見被告自白與事實相符，應堪採信。
二、又金融帳戶為個人理財之工具，申請開設金融帳戶並無任何
    特殊之限制，一般民眾皆能自由申請開戶，並得同時在不同
    金融機構申請多數存款帳戶使用，乃眾所週知之事實。依一
    般人之社會生活經驗，倘係合法收入，本可自行向金融行庫
    開戶使用，而無向他人借用帳戶之必要。如他人不以自己名
    義申請開戶，而向他人借用金融機構帳戶使用，衡情，應係
    為免他人得知使用帳戶者之真實身分，故應能合理懷疑借用
    帳戶之人目的在於供犯罪所用。況近來新聞媒體，對於不肖
    犯罪集團常大量收購或使用他人存款帳戶後，再持以供作犯
    罪使用，藉此逃避檢警查緝之情事，亦多所報導；又一般人
    亦均有妥為保管及防止他人任意使用存摺、金融卡及密碼之
    認識，縱特殊情況偶須交付他人使用，亦必深入瞭解用途及
    合理性，始予提供，且該等專有物品如落入不明人士手中，
    而未加以闡明正常用途，極易被利用為與財產有關之犯罪工
    具，此乃依一般生活經驗即能體察之常識，而對於非有正當
    理由，竟徵求他人提供帳戶者，客觀上可預見其目的，係供
    為某筆資金之存入，後再行領出之用，且該筆資金之存入及
    提領過程係有意隱瞞或掩飾行為人之真實身分之用意，一般
    人本於一般認知能力均易於瞭解，是被告甲○○應可預見將
    帳戶存摺、金融卡及密碼提供他人使用將幫助他人實施犯罪
    ，仍將之交付予不詳姓名年籍之成年人及其所屬詐欺集團使
    用，顯預見縱有人以其金融帳戶向社會大眾詐欺財物，避免
    遭查獲，亦不違背其本意至明。
三、綜上所述，被告甲○○基於幫助他人實施詐欺取財亦不違背
    其本意之不確定故意，將上開金融機構帳戶交予該詐欺集團
    使用，幫助其等遂行詐欺取財之犯行，事證明確，被告甲○
    ○犯行堪以認定。
四、按刑法上之幫助犯，係對於犯罪與正犯有共同之認識，而以
    幫助之意思，對於正犯資以助力，而未參與實施犯罪之行為
    者而言，循此而論，如未參與實施犯罪構成要件之行為，且
    係出於幫助之意思提供助力，即屬幫助犯，而非共同正犯。
    本案被告甲○○提供上開金融機構帳戶連同存摺、金融卡及
    密碼予不詳姓名年籍綽號「大頭」之成年男子，雖然使不詳
    姓名年籍綽號「大頭」之成年男子、不詳姓名年籍之自稱「
    方秀琴」之成年女子及其所屬詐欺集團得基於詐欺取財之犯
    意，以向被害人佯稱「中獎後，需繳納所得稅及手續費」之
    方式，向被害人乙○○詐取八萬三千元之財物，並以被告甲
    ○○所提供之上開金融機構帳戶供作指定匯款之帳戶，以遂
    行其詐欺取財之犯行，然被告甲○○單純提供帳戶供人使用
    之行為，並不等同於向被害人施以欺罔之詐術行為，且亦無
    證據證明被告甲○○有參與詐欺取財犯行之構成要件行為，
    是被告甲○○單純提供帳戶連同存摺、金融卡及密碼供人使
    用之行為，對於該詐欺集團遂行詐欺取財犯行，資以助力，
    參照前述說明，自均應論以幫助犯，而非共同正犯。本件詐
    欺取財之正犯向被害人詐騙財物，所為係犯刑法第三百三十
    九條第一項之詐欺取財罪，是核被告甲○○所為應成立上開
    罪名之幫助犯，即刑法第三十條第一項、刑法第三百三十九
    條第一項之幫助詐欺取財罪。再被告以幫助他人詐欺取財之
    意思，參與犯罪構成要件以外之行為，為從犯，應依刑法第
    三十條第二項規定，按正犯之刑減輕其刑。又被告前因偽造
    文書案件，經本院以九十年度中簡字第一七一五號判處有期
    徒刑四月確定。復因施用毒品案件，經本院以九十年度訴字
    第九五八號分別判處有期徒刑十一月、七月，應執行有期徒
    刑一年四月確定。另因竊盜案件，經本院以九十一年度易字
    第八八五號判處有期徒刑六月確定，上開有期徒刑部分經定
    應執行刑有期徒刑二年，於九十二年九月四日縮短刑期假釋
    出監，嗣經撤銷假釋，執行殘刑，於九十五年一月十八日縮
    刑期滿執行完畢等情，此有臺灣高等法院被告前案紀錄表及
    臺灣臺中地方法院檢察署刑案資料查註紀錄表各一份在卷可
    憑，其於五年以內故意再犯本件有期徒刑之本罪，為累犯，
    應依刑法第四十七條第一項規定加重其刑。被告同有刑之加
    重及減輕事由，應先加後減之。爰審酌被告素行、教育程度
    、犯罪動機，且被告亦非向社會一般大眾施用詐術騙取財物
    之詐欺集團人員，但其提供帳戶供他人逃避犯罪之查緝，卻
    適足以使詐欺集團肆無忌憚從事詐欺犯行，不僅助長犯罪歪
    風及增加追緝犯罪之困難，更造成被害人求償無門之窘境，
    然被告犯後已坦承犯行，態度尚佳等一切情形，量處如主文
    所示之刑，並諭知易科罰金之折算標準。
據上論斷，應依刑事訴訟法第二百七十三條之一第一項、第二百
九十九條第一項前段，刑法第三十條第一項、第二項、第三百三
十九條第一項、第四十七條第一項、第四十一條第一項前段，刑
法施行法第一條之一，判決如主文。
本案經檢察官楊仕正到庭執行職務。
中　　華　　民　　國　　96　　年　　 3　　月　　30　　日
                  刑事第九庭    法  官  余德正
以上正本證明與原本無異。
如不服本判決，應於送達後十日內向本院提出上訴狀（須附繕
本），上訴於臺灣高等法院臺中分院。
                                書記官  廖日晟
中　　華　　民　　國　　96　　年　　 3　　月　　30　　日
附錄論罪科刑法條
刑法第339條第1項
意圖為自己或第三人不法之所有，以詐術使人將本人或第三人之
物交付者，處五年以下有期徒刑、拘役或科或併科一千元以下罰
金。
